【裁判字號】    99,交聲,95
【裁判日期】    990512
【裁判案由】    違反道路交通管理處罰條例聲明異議
【裁判全文】
臺灣雲林地方法院交通事件裁定          99年度交聲字第95號
原處分機關  交通部公路總局嘉義區監理所雲林監理站
異  議  人
即受處分人  甲○○
上列異議人即受處分人因違反道路交通管理處罰條例案件，對於
交通部公路總局嘉義區監理所雲林監理站民國99年4 月20日所為
之裁決處分（原處分案號：雲監裁字第裁72-Z00000000號），聲
明異議，本院裁定如下：
    主  文
原處分關於罰鍰新臺幣肆萬玖仟伍佰元部分撤銷。
上開撤銷部分，甲○○汽車駕駛人，駕駛汽車經測試檢定酒精濃
度超過標準，處罰鍰新臺幣壹萬玖仟伍佰元。
    理  由
一、原處分意旨略以：異議人即受處分人甲○○於民國（下同）
    97年5 月27日1 時13分許，酒後駕駛車牌號碼1972-NX 號自
    小客車，行經國道一號北上242.2 公里處時，因有汽車駕駛
    人酒精濃度超過標準（每公升0.55以上）之違規事實，爰依
    道路交通管理處罰條例第35條第1 項第1 款規定，裁處罰鍰
    新臺幣（下同）49,500元，並吊扣駕駛執照12個月，施以道
    安講習等語。
二、聲明異議意旨略以：異議人已因同一事件經臺灣雲林地方法
    院檢察署檢察官以97年度偵字第2817號緩起訴確定，並已於
    繳交緩起訴處分金30,000元，原處分機關竟又裁決應處49,5
    00元，顯有違誤，爰聲請撤銷原處分有關罰鍰49,500元處分
    部分等語。
三、按汽車駕駛人，駕駛汽車經測試檢定，酒精濃度超過規定標
    準者，處15,000元以上60,000元以下罰鍰，並當場移置保管
    其車輛及吊扣其駕駛執照1 年，道路交通管理處罰條例第35
    條第1 項第1 款固定有明文。惟按一行為同時觸犯刑事法律
    及違反行政法上義務規定者，依刑事法律處罰之。但其行為
    應處以其他種類行政罰或得沒入之物而未經法院宣告沒收者
    ，亦得裁處之。前項行為如經不起訴處分或為無罪、免訴、
    不受理、不付審理之裁判確定者，得依違反行政法上之義務
    規定裁處之，行政罰法第26條定有明文。觀諸該法條之立法
    理由：「一行為同時觸犯刑事法律及違反行政法上義務規定
    時，由於刑罰與行政罰同屬對不法行為之制裁，而刑罰之懲
    罰作用較強，故依刑事法律處罰，即足資警惕時，實無為一
    事二罰再處行政罰之必要，且刑事法律處罰，由法院依法定
    程序為之，較符合正當法律程序，應予優先適用。但罰鍰以
    外之沒入或其他種類行政罰，因兼具維護公共秩序之作用，
    為達行政目的，行政機關仍得併與裁處」可知，其立法目的
    ，應指在處罰目的相同且處罰方式相同時，倘依刑事法律處
    罰，即足資警惕時，實無為一事二罰再處以行政罰之必要，
    但罰鍰以外之沒入或其他種類行政罰，因兼具維護公共秩序
    之作用，為達行政目的，行政機關仍得併予裁處。是以，倘
    汽車駕駛人以單一酒後駕駛汽車行為，經測試酒精濃度超過
    規定標準，而同時涉有刑法第185 條之3 公共危險罪嫌時，
    道路交通管理處罰機關除有行政罰法第26條第1 項但書得處
    以其他種類行政罰者之情形，而得裁處其他種類行政罰外，
    關於罰鍰部分，應依行政罰法26條第1 項前段及道路交通管
    理處罰條例第10條規定移送地方法院檢察署處理。至於刑事
    訴訟法第253 條之1 所指之緩起訴處分，其中檢察官命被告
    為金錢給付部分，並得為民事強制執行名義，受處分人因上
    開緩起訴處分而剝奪其財產權，且前揭金錢給付義務亦具有
    強制性、懲罰性，雖不若易科罰金係以支付金錢作為自由刑
    之替代，惟經由緩起訴處分條件之履行使其免於遭檢察官發
    動起訴程式，仍具有替代刑罰之效果，廣義而言，應屬上揭
    所稱之「實質刑事法律處罰」，應有行政罰法第26條第1 項
    「一事不二罰」規定之適用。
四、經查：
(一)、本案異議人僅就原處分機關處分罰鍰部分聲明異議，另就吊
    扣駕駛執照12個月，並應參加道路交通安全講習部分，未提
    出異議，此觀前述異議理由自明，並有本院公務電話記錄表
    附卷可參，且該部分處分均已執行完畢。是本件異議人之異
    議範圍僅為原處分所示罰鍰部分，對於原處分關於吊扣駕駛
    執照12個月及參加道路交通安全講習部分，本院無庸審酌，
    合先敘明。
(二)、異議人因上開交通違規事件，為警製單舉發，同時亦因涉犯
    刑法第185 條之3 之酒醉駕車罪嫌，經警移送臺灣雲林地方
    法院檢察署檢察官偵辦，並由該署檢察官於97年6 月9 日以
    97年度偵字第2817號為緩起訴處分，緩起訴期間為1 年，命
    異議人應於緩起訴處分命令通知書收受之翌日起1 個月內，
    向指定之犯罪被害人保護協會臺灣雲林分會支付30,000元之
    緩起訴處分金，並接受雲林地方法院檢察署所安排之法治教
    育2 小時，緩起訴期間自97年6 月24日起算，並已於98年6
    月23日期滿，異議人並據此於97年7 月8 日向犯罪被害人保
    護協會臺灣分會支付30,000元等情，有上開緩起訴處分書、
    臺灣雲林地方法院檢察署檢察官執行緩起訴處分命令通知書
    、財團法人犯罪被害人保護協會臺灣雲林分會收據各1 份附
    卷可稽，並經本院調卷核閱屬實，應堪認定。
(三)、又異議人違反道路交通管理處罰條例第35條第1 項之情節雖
    甚明確，惟依上開說明，對於違規者科處行政秩序罰，與刑
    事制裁所欲達到保護交通安全之目的相同，是則處以較重之
    刑事制裁已足，自無重複處罰之必要。對於性質相同之金錢
    裁罰，既由檢察官處以具有實質刑事處罰性質之緩起訴處分
    ，即不得就同一違規事實再處以相同類型之行政秩序罰。據
    此，原處分機關逕以異議人酒精濃度超過規定標準，而對其
    裁處罰鍰49,500元部分，即有未恰。惟依道路交通管理處罰
    條例第35條第8 項規定：「前項汽車駕駛人，經裁判確定處
    以罰金低於本條例第92條第3 項所訂最低罰鍰基準規定者，
    應依本條例裁決繳納不足最低罰鍰之部分」此為行政罰法第
    26條第1 項之特別規定。按緩起訴處分固屬廣義之司法處分
    ，為避免經法院裁判確定者，仍得裁決繳納，而經緩起訴確
    定者，反不得裁決繳納差額之不公平情事，故所謂經裁判確
    定者，自應包括緩起訴處分確定。準此，本件異議人既依緩
    起訴處分命令向犯罪被害人保護協會臺灣分會支付30,000元
    ，而原處分機關就異議人酒後違規駕車，依違反道路交通管
    理事件統一裁罰基準表規定，裁處罰鍰49,500元，異議人依
    上開說明及規定，應僅須就罰鍰部分補繳差額部分即19,500
    元，始為適法。
五、綜上所述，原處分有關罰鍰49,500元部分，有行政罰法第26
    條第1 項前段「一事不二罰」規定之適用，異議人就此部分
    提起異議，為有理由，自應將原處分關於罰鍰該部分撤銷，
    依道路交通管理處罰條例第35條第1 項第1 款、第8 項規定
    ，並參照違反道路交通管理事件統一裁罰基準，扣除異議人
    支付之緩起訴處分金19,500元後，自為裁定如主文第2 項所
    示。
六、依道路交通管理處罰條例第87條第2 項、道路交通案件處理
    辦法第20條前段，裁定如主文。
中    華    民    國    99    年    5     月    12    日
                  交通法庭  法  官  文昌
以上正本證明與原本無異。
如不服本裁定，應於裁定送達後5 日內向本院提出抗告狀（須附
繕本）。
                            書記官  張簡純靜
中    華    民    國    99    年    5     月    12    日

司法院資訊處製作；財團法人民間司法改革基金會備份。
